【裁判字號】    99,訴,481
【裁判日期】    990730
【裁判案由】    給付貨款
【裁判全文】
臺灣桃園地方法院民事判決               99年度訴字第481號
原      告  榮星氣體股份有限公司
法定代理人  戊○○
訴訟代理人  丁○○
被      告  丙○○○○
法定代理人  乙○○
被      告  甲○○
上列當事人間請求給付貨款事件，本院於中華民國98年2 月25日
言詞辯論終結，判決如下：
    主  文
被告丙○○○○應給付原告新臺幣參佰零壹萬壹仟柒佰柒拾壹元
，及自民國九十九年四月二十三日起至清償日止，按週年利率百
分之五計算之利息。
原告其餘之訴駁回。
訴訟費用由被告丙○○○○負擔。
本判決第一項於原告以新臺幣壹佰萬肆仟元為被告丙○○○○供
擔保後，得假執行。
原告其餘假執行之聲請駁回。
    事實及理由
壹、程序事項：
一、按言詞辯論期日，當事人之一造不到場者，得依到場當事人
    之聲請，由其一造辯論而為判決，民事訴訟法第385 條第1
    項定有明文。
二、本件被告丙○○○○未於最後言詞辯論期日到場，核無民事
    訴訟法第386 條所列各款情形，應依原告之聲請，由其一造
    辯論而為判決。
貳、實體事項：
一、原告主張：被告丙○○○○前向原告訂購煤氣，截至目前為
    止共積欠貨款新台幣（下同）3,011,771 元，此有銷貨退貨
    明細表可稽。被告甲○○並於其上簽名確認積欠貨款金額，
    原告亦已交付貨物予被告。被告積欠貨款3,011,771 元未給
    付，經原告一再請求給付貨款，被告等均置之不理，而被告
    甲○○為乙○○之胞弟，丙○○○○原為渠等父親所經營，
    嗣其二人共同繼承煤氣行之經營，被告甲○○亦多次以煤氣
    行之名義向原告訂購煤氣，並於卷附銷貨明細上簽名，且確
    認尚積欠原告貨款3,011,771 元，至97年8 月4 日被告共計
    欠原告貨款4,181,178 元，98年2 月至6 月間又陸續向原告
    訂貨，結算至98年6 月底，被告共積欠原告5,474,416 元，
    97年8 月至98年2 月間，被告或以現金或以客票，陸續清償
    原告2,135,672 元，嗣後雙方約定98年2 月至6 月被告向原
    告訂購貨物，除應清償當次貨款外，尚應需依被告當次訂購
    數量每公斤償付3 元以清償前揭積欠之貨款，共計清償326,
    973 元，故至目前為止共欠原告3,011,771 元（計算式：5,
    474,416 －2,135,672 －326,973 ＝3,011,771 ），爰依民
    法第367 條之規定，請求被告支付貨款。並聲明被告應連帶
    給付原告新台幣3,011,771 元。訴訟費用由被告共同負擔。
    願供擔保，請准宣告假執行。
二、被告丙○○○○未於最後言詞辯論期日到庭，據其先前所為
    陳述則以：原告求償之相對人錯誤，因被告丙○○○○於民
    國67年3 月10日核准設立登記，原登記負責人為乙○○，然
    93年年底即交予被告甲○○經營至今，此後乙○○雖登記為
    富足人但不曾過問經營情形及收入，原告對此知之甚詳，原
    告於97年12月31日更以被告甲○○名下不動產設定最高限額
    抵押權，且拍賣其不動產。且原告所提銷貨明細並無乙○○
    之簽名確認，乙○○並未參與經營，故銷貨明細與乙○○無
    關，故難謂原告對於將衍添有何求償權，至於丙○○○○之
    所以仍登記乙○○為負責人是因為經營瓦斯行需要危險物品
    運輸及勞工安全衛生主管等執照，被告甲○○沒有執照，所
    以就沒有變更登記負責人，但是乙○○95年離開時，有跟原
    告說不用給被告丙○○○○及甲○○欠貨款。聲明：原告之
    訴駁回。
三、被告甲○○則以：丙○○○○登記的人是乙○○，但是從93
    年開始都是伊在經營。因為乙○○說瓦斯行不好作，所以他
    自己去做別的行業。本件所請求的貨款是96或97年期間提貨
    所積欠之貨款，至於被告乙○○的96年度在丙○○○○之營
    利所得是因為其勞保都是掛名在丙○○○○，然其實際上並
    未領取營利所得，相關稅賦被告丙○○○○會幫他繳稅。而
    負責人之所以未辦理變更登記，是因為煤氣行的負責人要安
    全衛生執照，但是被告甲○○沒有相關執照，想說既然是兄
    弟，要變更還要請消防隊檢查，所以就沒有辦理變更。實際
    上96年以後是伊或員工去向原告取貨，乙○○都在買賣土地
    、蓋房子，銷貨明細表上之貨物都是伊取的，原告應該知道
    。願意清償原告所請求之貨款3,011,771 元。
四、本院之判斷：
(一)、原告主張被告丙○○○○之法定代理人為乙○○，該煤氣行
    之合夥人即被告甲○○向原告購買煤氣，共積欠貨款3,011,
    771 元仍未清償等事實，業據原告提出兩造所不爭執之桃園
    縣政府營利事業登記證副本與被告甲○○簽名之銷退貨明細
    表、對帳明細表、切結書各1 紙為證（見本院卷第6 頁、第
    18頁、第27頁、第33頁），固堪信被告甲○○確實以丙○○○○之名義向原告購買煤氣而積欠貨款3,011,771 元尚未清
    償。然乙○○否認伊為被告丙○○○○之法定代理人，而以
    前揭情詞置辯，是本件首應審究者乃被告丙○○○○之組織
    為何，是否以乙○○為其法定代理人？經查：被告丙○○○○係合夥組織，乙○○登記為該合夥組織之負責人，被告甲○○則為丙○○○○之合夥人，有商工登記資料公示查詢結
    果1 紙可憑（見本院99年度司促字第3502號卷第13頁可憑）
    ，至原告雖誤認被告丙○○○○為獨資商號，以「乙○○即
    丙○○○○」為債務人向本院申請發支付命令，然經本院司
    法事務查明被告丙○○○○為合夥組織而更正債務人為「被
    告丙○○○○法定代理人乙○○」核發本院99年度司促字第
    3502號支付命令，命債務人丙○○○○應給付原告3,011,77
    1 元，及自支付命令申請狀繕本送達之翌日起算之法定遲延
    利息，被告丙○○○○於法定期間內對此支付命令聲明異議
    而視為起訴，業經本院核閱99年度司促字第35號卷確認無誤
    ，是本件起訴時係以「丙○○○○」為被告，並列法定代理
    人為乙○○無訛。
(二)、被告丙○○○○登記之負責人乙○○雖否認伊現仍具有丙○○○○法定代理人之資格，而辯稱伊於93年間就已經退出合
    夥，將煤氣行交由被告甲○○經營，僅因煤氣行之登記需要
    專業證照，而被告甲○○未具該項資格，故仍登記伊為負責
    人等語。然查乙○○現仍登記為被告丙○○○○負責人之事
    實，業如前述，乙○○雖稱伊已向被告甲○○表明退夥之意
    思且退出丙○○○○之經營，然按稱合夥者，謂二人以上互
    約出資以經營共同事業之契約。前項出資，得為金錢或其他
    財產權，或以勞務、信用或其他利益代之。金錢以外之出資
    ，應估定價額為其出資額。未經估定者，以他合夥人之平均
    出資額視為其出資額，民法第667 條定有明文，是乙○○退
    出丙○○○○之經營縱算屬實，然其卻仍登記為被告丙○○○○之負責任，並以其專業證照供主管機關查驗，使主管機
    關認為丙○○○○之設立合法，足見其確實提供專業證照之
    利益予被告丙○○○○之合夥組織，衡諸前開法律規定，仍
    難謂其無以提供證照方式出資於丙○○○○之意思，是不得
    單以其退出丙○○○○經營之事實，逕認乙○○已非被告丙○○○○之負責人。況按經營商業之合夥，原應依照商業登
    記法第9 條第1 項規定，向主管官署申請登記，倘未依此項
    規定為登記，則合夥人之聲明退夥，衹須具備民法第686 條
    所規定之要件，即生退夥之效力，不以並須公開表示及予善
    意第三人得知之機會為限（最高法院41年臺上字第113 號判
    例可參），惟合夥已依前項規定為登記，則合夥人聲明退夥
    ，依商業登記法第13條第1 項規定，應登記之事項非經登記
    及公告後，不得對抗善意第三人（最高法院49年台上字第21
    89號判例可參）。本件被告之負責人始終登記為乙○○，乙○○雖曾向原告表示退出煤氣行經營，然自93年以來仍未變
    更負責人之登記，原告並非被告丙○○○○合夥之一員，自
    無從得知乙○○與被告丙○○○○內部關係之變化，是原告
    主張本件仍應列乙○○為被告丙○○○○之法定代理人，應
    堪採信。至於乙○○雖為被告丙○○○○之法定代理人，惟
    按合夥財產不足清償合夥之債務時，各合夥人對於不足之額
    連帶負其責任，為民法第681 條之所明定。所謂合夥財產，
    不僅指合夥債權人向合夥人請求連帶清償時屬於合夥之動產
    、不動產而言，即其時合夥對於第三人之債權及其他有交易
    價額之一切財產權，得為強制執行之標的者，亦包含之。如
    就此等財產按照時價估計，其總額並不少於債務總額，固非
    所謂不足清償，即使財產總額少於債務總額，各合夥人亦僅
    對於不足之額連帶負責，並非對於債務全額負有此種責任（
    最高法院28年上字第1864號判例可資參照）。是因合夥所生
    債務應先就合夥財產為清償，必合夥財產不足清償合夥債務
    時，始由各合夥人任清償之責，附此敘明之。
(三)、此外，原告雖將被告甲○○以合夥人身份，與合夥組織丙○○○○併列為本件共同被告，並聲明其應與被告丙○○○○
    連帶給付上開貨款及遲延利息云云。惟按合夥財產不足清償
    合夥之債務，為各合夥人連帶責任之發生要件，債權人求命
    合夥人之一對於不足之額連帶清償，應就此存在要件負舉證
    之責（最高法院29年上字第1400號判例可資參照）。故在未
    證實合夥財產不足清償合夥債務之前，債權人對於各合夥人
    連帶清償之請求權，尚未發生，即不得將合夥人併列為被告
    ，而命其為補充性之給付。況對於合夥之執行名義，實質上
    即為對全體合夥人之執行名義，故司法院院字第918 號解釋
    「原確定判決，雖僅令合夥團體履行債務，但合夥財產不足
    清償時，自得對合夥人執行」。是實務上尤無於合夥之外，
    再列某一合夥人為共同被告之理（最高法院66年度第9 次民
    庭庭推總會議決議可資參照）。是原告上開聲明就被告甲○○應與被告長春谷會館連帶給付前開貨款部分，核與上開判
    例意旨及決議不符，為無理由，應予駁回。
(四)、按買受人對於出賣人，有交付約定價金之義務，民法第367
    條定有明文。又給付無確定期限者，債務人於債權人得請求
    給付時，經其催告而未為給付，自受催告時起，負遲延責任
    。其經債權人起訴而送達訴狀，或依督促程序送達支付命令
    ，或為其他相類之行為者，與催告有同一之效力。又遲延之
    債務，以支付金錢為標的者，債權人得請求依法定利率計算
    之遲延利息；而應付利息之債務，其利率未經約定，亦無法
    律可據者，週年利率為百分之5 ，民法第229 條、第233 條
    第1 項前段、第203 條亦分別定有明文。本件原告已依約交
    貨，被告丙○○○○依前開法律之規定，自應負給付貨款暨
    遲延利息之義務。從而，原告依買賣之法律關係請求被告給
    付3,011,771 元及自99年4 月23日起至清償日止，按週年利
    率5 ％計算之利息，為有理由，應予准許。
五、綜上，原告本於買賣之法律關係，請求被告給付如主文第1
    項所示，洵屬有據，應予准許。逾此部分之請求，並無理由
    ，應予駁回。又原告陳明願供擔保，請准宣告假執行，經核
    就原告勝訴部份並無不合，爰酌定如主文第4 項所示之擔保
    金額併予准許之，至原告敗訴部份，其假執行之聲請失所附
    麗，併予駁回。
六、據上論結，本件原告之訴為有理由，依民事訴訟法第385 條
    第1 項前段、第78條、第390 條第2 項，判決如主文。
中    華    民    國    99    年    7     月    30    日
                  民事第二庭  法  官  卓立婷
以上正本係照原本作成。
如對本判決上訴，須於判決送達後20日內向本院提出上訴狀。如
委任律師提起上訴者，應一併繳納上訴審裁判費。
中    華    民    國    99    年    8     月    2     日
                              書記官  王素玲

司法院資訊處製作；財團法人民間司法改革基金會備份。
